臺灣高等法院刑事裁定
110年度毒抗字第65號
抗  告  人  李風錡
（即被告）          



上列抗告人因毒品危害防制條例案件，不服臺灣新北地方法院中
華民國109年12月14日裁定（109年度毒聲字第798號），提起抗
告，本院裁定如下：
    主  文
抗告駁回。                                              
    理  由
一、原裁定意旨略以：被告甲○○（下稱抗告人）基於施用第二級
    毒品甲基安非他命之犯意，於民國109年7月18日晚上8時許
    ，在新北市鶯歌區某土地公廟廁所內，以甲基安非他命置於
    玻璃球內加熱燒烤後吸食其煙霧之方式，施用第二級毒品甲
    基安非他命1 次之事實，業據其於警詢及偵查中供承不諱；
    復經警採集其尿液送台灣尖端先進生技醫藥股份有限公司以
    酵素免疫分析法(EIA法）及氣相層析質譜儀法（GC/MS法）
    檢驗結果，呈安非他命及甲基安非他命陽性反應之事實，亦
    有該公司出具之109年8月4日序號三峽-16號濫用藥物檢驗報
    告（尿液檢體編號：Z000000000000號）、新北市政府警察
    局受採集尿液檢體人姓名及檢體編號對照表、應受尿液採驗
    人尿液檢體採集送驗紀錄表、尿液採驗同意書各1份附卷可
    稽，足認抗告人自白與事實相符，是抗告人係犯毒品危害防
    制條例第10條第2項之施用第二級毒品罪堪以認定。參以抗
    告人曾於101年間因施用毒品案件，經法院裁定令入勒戒處
    所執行觀察、勒戒，認無繼續施用毒品之傾向，嗣於102年1
    月15日釋放出監，則抗告人本次施用第二級毒品之犯行，顯
    距其最近1次因施用毒品而強制戒治執行完畢之日已逾3年，
    檢察官依職權聲請觀察、勒戒於法有據，爰依毒品危害防制
    條例第20條第1項、第3項等規定，裁定抗告人應送勒戒處所
    觀察、勒戒等語。
二、抗告意旨略以：抗告人家中尚有未滿2歲之幼子需撫養以及
    年邁長輩需照顧，請求法院暫緩執行云云。
三、按犯毒品危害防制條例第10條之罪者，檢察官應聲請法院裁
    定，或少年法院（地方法院少年法庭）應先裁定，令抗告人
    或少年入勒戒處所觀察、勒戒，其期間不得逾2月。依前項
    規定為觀察、勒戒或強制戒治執行完畢釋放後，3年後再犯
    第10條之罪者，適用前2項之規定，同條例第20條第1、3項
    固有明文。次按，毒品危害防制條例所規定之觀察勒戒處分
    ，其立法意旨在幫助施用毒品者戒除毒癮，該處分性質非為
    懲戒行為人，而係為消滅行為人再次施用毒品之危險性，目
    的在戒除行為人施用毒品之身癮及心癮措施；觀察、勒戒係
    導入一療程觀念，針對行為人將來之危險所為預防、矯治措
    施之保安處分，以達教化與治療之目的，可謂刑罰之補充制
    度，從而毒品危害防制條例本身所規定之觀察、勒戒及強制
    戒治等保安處分，雖兼具自由刑之性質，卻有刑罰不可替代
    行為人反社會性格，而具社會保安功能之保安處分，當無因
    行為人之個人因素而免予執行之理。
四、經查：
　㈠抗告人於上開時、地，施用第二級毒品甲基安非他命1次之事
    實，業據抗告人於警詢及偵查中均坦承不諱（見毒偵6259卷
    第3-5、21-24頁），且其尿液經採集送驗，確呈安非他命、
    甲基安非他命陽性反應乙情，有台灣尖端先進生技醫藥股份
    有限公司109年8月4日濫用藥物檢驗報告、新北市政府警察
    局受採集尿液檢體人姓名及檢體編號對照表（檢體編號：Z0
    00000000000）各1份（見毒偵6259卷第15-17頁）附卷可查
    ，則抗告人任意性自白與事實相符，足認其有施用第二級毒
    品甲基安非他命之犯行。又抗告人前前因施用毒品案件，經
    臺灣桃園地方法院以101年度毒聲字第771號裁定送觀察、勒
    戒後，因認無繼續施用毒品之傾向，於102年1 月15日執行
    完畢釋放出監，並由臺灣桃園地方檢察署檢察官以101年度
    毒偵字第2930號為不起訴處分確定，有本院抗告人前案紀錄
    表1份在卷足據。則抗告人本案施用第二級毒品甲基安非他
    命犯行，距其前揭強制戒治執行完畢釋放後「3年後再犯」
    。從而，檢察官斟酌上情及個案情形，適法行使裁量權而提
    出聲請，並無違反比例原則或明顯裁量怠惰、恣意濫用裁量
    等情事。是原審裁定以抗告人曾受觀察、勒戒執行釋放後3
    年後，再犯本件施用毒品行為，而依檢察官之聲請，裁定令
    抗告人入勒戒處所施以觀察、勒戒，核無違誤。
　㈡抗告意旨雖稱請求法官暫緩執行，然毒品危害防制條例關於
    觀察、勒戒之規定係屬強制規定，除檢察官審酌個案情形，
    依同條例第24條第1項為附命完成戒癮治療之緩起訴處分，
    可排除適用觀察、勒戒之程序外，凡經檢察官聲請法院裁定
    將抗告人送勒戒處所觀察、勒戒，法院僅就其聲請是否適法
    或顯然不當而為裁定，以查其是否仍有施用毒品傾向，並據
    以斷定幫助受處分人徹底戒毒之方法，法院尚無自由斟酌以
    其他方式替代或得以其他原因免予執行之權，是抗告意旨所
    述尚無可取。至抗告意旨請求可否暫緩執行部分，係屬檢察
    機關職權，應循相關程序辦理，非本院職權範圍，附此敘明
    。
五、據上論結，應依刑事訴訟法第412條，裁定如主文。
中　　華　　民　　國　　110 　年　　1 　　月　　28　　日
                  刑事第八庭    審判長法　官  陳世宗
                                      法　官  吳勇毅
                                      法　官  呂寧莉
以上正本證明與原本無異。
不得再抗告。
                                      書記官  賴資旻
中　　華　　民　　國　　110 　年　　1 　　月　　29　　日